臺灣高雄地方法院刑事判決　　　　　　　　　　　　　九十年度交易字第六六五號
　　公　訴　人　臺灣高雄地方法院檢察署檢察官
　　被　　　告　丙○○
　　選任辯護人　蘇精哲
　　　　　　　　徐建光
　　　　　　　　鄭銘仁
右列被告因過失致死案件，經檢察官提起公訴（九十年度調偵字第三四號），本院判
決如左：
    主  文
丙○○因過失致人於死，處有期徒刑拾月。
    事  實
一、丙○○考領有重型機車之駕駛執照，於民國八十九年一月十七日上午九時許，駕
    駛車牌號碼ＸＱＭ─○八七號重型機車附載甲○○，行駛於高雄縣鳳山市○○路
    ○段大智陸橋上坡段（鳳山往屏東方向）時，應注意汽車超越前車時，應於前車
    左側保持半公尺以上之間隔超過，以避免發生擦撞之危險。且依當時情形，又無
    不能注意之情形，竟疏於注意，適有陳六郎騎乘腳踏車沿同方向上坡行駛於丙○
    ○機車之右前方，丙○○騎乘之機車欲超越該車，因未注意保持半公尺以上之間
    隔，而擦撞陳六郎之腳踏車，致陳六郎人車倒地，並受有頭部外傷併顱內出血之
    傷害，經送大東醫院後轉往財團法人長庚紀念醫院高雄分院（以下簡稱長庚醫院
    ）急救後呈現昏迷狀態。嗣於同年五月十二日再進行顱內手術，仍未見好轉，終
    於同年十一月二十二日上午二時五十四分，因上開顱內出血長期臥床，導致肺炎
    而致敗血症、心肺衰竭死亡。
二、案經被害人陳六郎之子乙○○訴由高雄縣警察局鳳山分局報告台灣高雄地方法院
    檢察署檢察官偵查起訴。
    理  由
一、訊據被告丙○○矢口否認有何過失致死之犯行，辯稱：當時被害人騎乘腳踏車在
    伊之右前方，有點搖晃，就傾倒在我右前方，坐在地上，剎那間伊機車正好到而
    將被害人扶起，並送他去醫院，伊並未與被害人發生擦撞云云。惟查：
    （一）被告於警訊中已供稱：「‧‧‧老伯伯陳六郎騎腳踏車因爬坡路段，腳踏
          車不穩，就剛好往左邊傾過來，以致他的腳踏車碰到我機車，人車摔倒。
          」等語（見八十九年五月十八日警訊筆錄）。是被告於警訊中已坦承伊所
          騎乘之機車與被害人騎乘之腳踏車發生碰撞。至於證人甲○○於本院審理
          中固證稱：「當天丙○○要載我一起去上班，機車騎在機車道，在行經大
          智陸橋上坡路段時，陳六郎騎在我們右邊，左手邊有一輛汽車疾駛過去，
          汽車開過去後，就發現陳六郎的腳踏車倒地，倒向外側，但我不知道是否
          有與陳六郎的腳踏車發生擦撞。」等語（見本院九十年十一月二十二日筆
          錄）。惟查，證人甲○○前於檢察官偵查中被訊及機車是否有撞到被害人
          之腳踏車時係答稱：「他是往我們這邊倒。」（見九十年調偵字第三四號
          卷第十七頁筆錄背面）等語。是證人對於陳六郎之腳踏車究係倒向何處，
          於本院所為之證言與偵訊中所證，完全相左，自不無迴護被告之嫌。況證
          人同時亦證稱：並不知道機車是否有與被害人之腳踏車發生撞等語。從而
          證人甲○○之證詞，要難採為被告有利之認定。再則，依卷附之大東醫院
          八十九年八月七日（八九）大東醫政字第二八九號函所載：「陳六郎先生
          於八十九年一月十七日上午九時三十五，因車禍受傷至本院急診治療，當
          時陳員症狀：不說話、有嘔吐、左手掌擦傷（一Ｘ一‧五公分）、左腳背
          擦傷（二Ｘ三公分）‧‧‧」可知，被害人四肢所受之傷害，均集中在左
          手及左腳。核與一般人騎車往左邊傾倒時，下意識地會以左手及左腳去支
          撐之情況相符。從而被害人陳六郎應係往左邊倒地，而非往右邊倒地。被
          告於警訊中供述被害人係往左邊傾倒而與之擦撞之情形較為可採，其事後
          辯稱被害人之腳踏車係往右側傾倒等情，顯係卸責之詞，不足採信。再則
          被告於本院審理中亦不諱言：「是對方打電話來找我和解，在我們里長那
          邊談的。當時我是想我的車子有強制保險，考慮他當時的醫療費用加上包
          一個紅包，才會答應以十六萬八千元賠償他。後來他的要求愈來愈高，不
          願和我和解。」等語（見本院九十一年三月十五日審理筆錄）。倘被告僅
          係單純路過見義勇為而相助，豈會願意與被害人家屬進行和解，並答應賠
          償十六萬八千元之理。更何況，被告於警訊中製作筆錄時，從未向員警表
          示僅係單純路過出力相助，事後於本院審理中始執前揭情詞置辯，應係卸
          責之詞，不足為採。是本件車禍之發生，應係被告之機車與被害人之腳踏
          車發生擦撞而造成等情，己可認定。
    （二）又被害人於車禍後在長庚醫院進行開顱手術，當時診斷出之病症為頭部外
          傷併顱內出血、水腦症及癲癇，此有長庚醫院八十九年六月十四日診斷證
          明書一紙在卷足憑。被告固辯稱：被害人先前即曾於高雄市立民生醫院作
          過顱部手術，此有該院九十一年一月十八日高市民醫歷字第○一七八號函
          一份存卷可按，是被害人應係早於民生醫院進行顱部手術後，即罹患癲癇
          病症，案發當天應係其癲癇發作而自行倒地，並非與被告發生擦撞等語。
          惟查：被害人所患之癲癇成因與本件車禍造成之頭部外傷有關，且被害人
          顱內出血之傷害，亦係因本件車禍造成頭部外傷所引起，與被害人先前頭
          部外傷無關等情，分別有長庚醫院九十年十二月十一日（九○）長庚院高
          字第三八四九號函及該院八十九年十月十七日（八九）長庚院高字第二八
          六七號函各一份在卷足稽。又被害人於車禍發生後，因頭部外傷，造成吞
          嚥困難，且需長期臥床，容易引發吸入性肺炎，是所罹患之肺炎是其頭部
          外傷之合併症等情，復有長庚醫院九十年十月二十六日（九○）長庚院高
          字第三二四七號函、高雄縣立鳳山醫院（以下簡稱鳳山醫院）九十年三月
          二日（九○）長庚鳳山院字第○○○一六號函及九十年十月二十二日（九
          ○）長庚鳳山院字第○○○一○四號函各一份附卷可按。再參以被害人係
          因肺炎引發敗血症，導致心肺衰竭而死亡，此併有鳳山醫院死亡證字第七
          一四號死亡證明書一紙在卷可稽。綜上可知，被害人顯係因車禍導致頭部
          外傷，併引發肺炎，傷口發炎，再因敗血症以及多機能衰竭而死亡等情，
          亦可認定。
    （三）按汽車超車時，應於前車左側保持半公尺以上之間隔超過，道路交通安全
          規則第一百零一條第五款定有明文。本件被告既自承：當時看到陳六郎之
          腳踏車是在其機車之右前方，伊騎到陳六郎身邊時，腳踏車始傾倒等語（
          見本院九十年十月三十日筆錄），是被告當時正欲騎車超越陳六郎之腳踏
          車，即可認定。是公訴人認被告係因未注意車前狀況及兩車併行之間隔等
          情，自有誤會。從而被告超越前車時，自應注意上述道路交通安全規定，
          且依當時情形並無不能注意之情事，竟疏未注意及此，致與被害人騎乘之
          腳踏車發生擦撞，自有過失。又被害人陳六郎確實係因人車倒地，頭部碰
          撞地面而導致頭部外傷併顱內出血；又因長期臥床，導致肺炎、泌尿道感
          染，而致心肺衰竭死亡，除有上開各家醫院之函文存卷可按，復有法務部
          法醫研究所九○理字第八八七號函一份在卷可佐，參照最高法院五十六年
          台上字第七○五號裁判之見解認為「上訴人駕車不慎，撞倒被害人，致其
          頭部受傷，住院治療二百六十餘日，終不治死亡，其死亡原因係腦傷過重
          ，中樞神經變化，不能自行飲食、便溺，復因呼吸困難，不得不於喉部開
          孔，又因傷導致尿道炎，身體衰弱，以致死亡，其死亡與受上訴人汽車撞
          傷，顯有相當因果關係。」之意旨，則本件被害人陳六郎之死亡，與前揭
          被告之擦撞行為，顯具有相當因果關係。是本件事證明確，被告過失致死
          犯行已堪認定。
二、核被告所為，係犯刑法第二百七十六條第一項之罪。爰審酌被告過失之程度尚非
    嚴重，惟造成被害人死亡，所生之損害非輕，及迄未與被害人家屬達成和解等一
    切情狀，量處如主文所示之刑。
據上論斷，應依刑事訴訟法第二百九十九條第一項前段、刑法第條二百七十六條第一
項，罰金罰鍰提高標準條例第一條前段，判決如主文。
中      華      民      國      九十一      年      三    月    二十九  日
                                  臺灣高雄地方法院刑事第二庭
                                      審判長法  官  宋明中
                                            法  官  劉定安
                                            法  官  高英賓
右正本證明與原本無異。
如不服本判決，應於判決送達後十日內，向本院提出上訴狀。
                                            書記官  林雯琪
中      華      民      國      九十一      年      三    月    二十九  日
附錄論罪科刑法條：
中華民國刑法第二百七十六條
 (過失致死罪)
因過失致人於死者，處二年以下有期徒刑、拘役或二千元以下罰金。
從事業務之人，因業務上之過失犯前項之罪者，處五年以下有期徒刑或拘
役，得併科三千元以下罰金。
